臺灣板橋地方法院民事判決　　　　　　 100年度簡上字第30號
上　訴　人　呂東霖
訴訟代理人　陳妍秀
被　上訴人　永豐商業銀行股份有限公司
法定代理人　邱正雄
訴訟代理人　蔡志雄
上列當事人間請求損害賠償事件，上訴人對於中華民國99年12月
24日本院板橋簡易庭99年度板簡字第2043號第一審判決提起上訴
，本院於100 年6 月1 日言詞辯論終結，判決如下：
    主  文
上訴駁回。
第二審訴訟費用由上訴人負擔。
    事實及理由
一上訴人起訴主張：上訴人於民國（下同）99年2月12日買受被
  上訴人所有坐落於新北市○○區○○段712地號及其上建物即
  門牌號碼為新北市○○區○○路一段313巷1弄2號5樓之房屋（
  下稱系爭房屋），兩造並於同日簽立不動產買賣契約書（下稱
  系爭買賣契約書），約定買賣總價款為新臺幣（下同）360萬
  元。兩造雖曾於簽約當日共同前往系爭房屋察看現況，上訴人
  亦發現系爭房屋內廚房、廁所、後陽台及天花板均有目視可見
  之壁癌及油漆脫落等瑕疵，惟因上開瑕疵不影響系爭房屋之結
  構與居住，兩造遂同意以當時之現狀交屋，並在系爭買賣契約
  書內之房地產標的現況說明書（下稱系爭現況說明書）上記載
  「後陽台外牆裂痕」、「多處壁癌及油漆脫落」之情形，然被
  上訴人於3月19日交屋後，上訴人即發現瑕疵現象異常嚴重，
  經拆除系爭房屋客廳及房間上方之天花板後，始發現天花板上
  方牆壁有多處裂縫、水漬、滴水、狀似鐘乳石狀物體，並持續
  滴水，更有鋼筋外露等影響結構及不能安全居住之問題，足以
  減損系爭房屋之利用，且其嚴重受損程度，並非短期所造成，
  而係長久累積而成，不具備房屋應有之價值、品質，交付系爭
  房屋時即存有瑕疵甚明，系爭房屋之瑕疵顯與交屋時兩造所認
  知之現狀不同，上訴人乃於同年3月22日向被上訴人提出申訴
  ，並於同年4月19日、4月30日、5月6日、7月13日及8月10日分
  別以原證2之存證信函與律師函通知被上訴人，被上訴人卻均
  置之不理，因漏水問題日趨嚴重，上訴人施作屋頂防水工程花
  費21萬9,00 0元，搭建鐵皮棚架花費13萬4,000元，上訴人因
  此在外租屋所支出之費用計1萬5,000元，合計已受有損害36萬
  8,000元。因上訴人於簽約當日前往系爭房屋察看時，尚無從
  知悉系爭房屋之實際狀況，誤以為系爭房屋之現況，僅有如系
  爭現況說明書所載之「多處壁癌及油漆脫落」、「後陽台外牆
  有裂痕如附件」等瑕疵，始與被上訴人簽訂系爭買賣契約書，
  被上訴人為系爭房屋之出賣人，對於系爭房屋之屋況應知之甚
  詳，竟於簽約時，故意不告知上訴人系爭房屋之瑕疵，是被上
  訴人自應就系爭房屋負擔物之瑕疵擔保責任，爰依民法第227
  條、第360條、第215條、第216條第1項之規定，提起本訴，並
  聲明：被上訴人給付上訴人36萬8,000元，及自起訴狀繕本送
  達翌日起至清償日止，按週年利率5％計算之利息。並願供擔
  保，請准宣告假執行。
二被上訴人抗辯：被上訴人係於96年6月13日經鈞院95年度執地
  字第54868號強制執行事件買受系爭房屋，於同年7月25日完成
  點交程序後，旋即委由訴外人住商不動產華城加盟店即宏安不
  動產仲介經紀業有限公司（下稱住商不動產）代為出售系爭房
  地，未曾占有系爭房屋，被上訴人僅有於簽約當日前往住商不
  動產辦公室與上訴人簽定系爭買賣契約書，兩造未曾共同前往
  查看系爭房屋，上訴人於簽約前，即已曾多次前往系爭房屋察
  看過屋況，並非於簽約當日始匆促決定，故於簽約當日，兩造
  均同意「本買賣不動產以現況交屋，且賣方（即被上訴人）不
  負物之瑕疵擔保責任，如有任何瑕疵，買方（即上訴人）同意
  自行修繕」，且系爭現況說明書亦載明「有滲漏水情形、現況
  交屋，並對滲漏水情形說明：多處壁癌及油漆脫落」，此均為
  上訴人所明知，亦經上訴人表明「本人已知悉並確認該屋現況
  無誤」，並簽名蓋章確認於後，因被上訴人未曾占有系爭房屋
  ，未曾對系爭房屋做任何天花板之裝潢，既未拆除原有之天花
  板裝潢，實無從知悉內部是否有滲漏水，更遑論有故意不告知
  瑕疵之情事。況兩造既已同意於系爭買賣契約書第10條約定免
  除被上訴人對物之瑕疵擔保責任，今上訴人主張被上訴人有於
  出賣前即已明知或於出賣時故意不告知之情形，依舉證責任分
  配之原則，自應由上訴人負舉證責任，然上訴人主張被上訴人
  知悉瑕疵卻故意不告知，卻未舉證證明上開情事，於法未合等
  語置辯，並聲明：原告之訴駁回，並願供擔保請准免為假執行
  宣告。
三原審判決駁回上訴人之訴，上訴人不服，提起上訴，上訴人於
  本院上訴聲明：(一)原判決廢棄。(二)上開廢棄部分，被上訴人應
  給付上訴人36萬8,000元，及自起訴狀繕本送達翌日起至清償
  日止，按週年利率5％計算之利息。被上訴人答辯聲明：上訴
  駁回（見100年4月13日準備程序筆錄）。
四上訴人主張於99年2月12日買受被上訴人所有系爭房屋，兩造
  並於同日簽立系爭買賣契約書，約定買賣總價款為360萬元，
  系爭房屋屋頂有漏水等瑕疵，有上訴人於原審提出之系爭買賣
  契約書、照片15紙為證，且為被上訴人所不爭，堪信為真實。
五上訴人主張前開事實，固提出系爭買買契約書影本1份、存證
  信函6紙、律師函文影本2紙、報價單及估價單影本各1紙、房
  屋租賃契約書影本1份、照片15幀等為證，惟為被上訴人所否
  認，並以前詞置辯，因此，本件應審酌者厥為：(一)兩造是否依
  據民法第366條之規定，以特約免除物之瑕疵擔保義務是否有
  顯失公平而無效？(二)被上訴人是否故意不告知上訴人系爭房屋
  之瑕疵？(三)被上訴人就系爭房屋之瑕疵是否有可歸責之事由？
  茲分述如下：
(一)按定型化契約應受衡平原則限制，係指締約之一方之契約條款
  已預先擬定，他方僅能依該條款訂立契約，否則，即受不締約
  之不利益，始應適用衡平原則之法理，以排除不公平之「單方
  利益條款」，避免居於經濟弱勢之一方無締約之可能，而忍受
  不締約之不利益，是縱他方接受該條款而締約，亦應認違反衡
  平原則而無效，俾符平等互惠原則（最高法院96年度台上字第
  1246號判決意旨參照）。依照當事人一方預定用於同類契約之
  條款而訂定之契約，為左列各款之約定，按其情形顯失公平者
  ，該部分約定無效：一、免除或減輕預定契約條款之當事人之
  責任者。二、加重他方當事人之責任者。三、使他方當事人拋
  棄權利或限制其行使權利者。四、其他於他方當事人有重大不
  利益者，民法第247條之1定有明文。經查，民法第366條規定
  ，得以特約免除或限制出買人權利或物之瑕疵擔保義務之特約
  ，係基於法律規定，並非由被上訴人所特別擬定用於兩造之契
  約，並無前開所稱「免除或減輕預定契約條款之當事人之責任
  者」「加重他方當事人之責任者」「使他方當事人拋棄權利或
  限制其行使權利者。」「其他於他方當事人有重大不利益者」
  而有顯失公平之情形，況查上訴人係買受系爭房屋，並非經濟
  上之弱者，如認本件買賣契約有違民法保護買受人之任意規定
  ，自可不訂定買賣契約，並不因其未為買受人而生不利益，或
  經濟生活受制於被上訴人不得不為買受系爭房屋之情形。是上
  訴人既已同意免除被上訴人物之瑕疵擔保義務條款而訂定買賣
  契約，該條款又屬當事人得依特約排除之任意規定，除另有其
  他無效之原因外，上訴人即不得任指該免除物之瑕疵擔保義務
  之契約特約條款為無效，本件並無民法第247條之1規定之適用
  。準此，上訴人主張本件依據民法第247條之1之規定，免除被
  上訴人物之瑕疵擔保責任之特約應為無效云云，核無可採。
(二)按以特約免除或限製出賣人關於權利或物之瑕疵擔保義務者，
  如出賣人故意不告知其瑕疵，其特約為無效，同法第366條定
  有明文。經查，兩造簽定之系爭買賣契約書第10條第1點約定
  ：「雙方同意本買賣不動產以現況交屋，且賣方不負物之瑕疵
  擔保責任，如有任何瑕疵，買方同意自行修繕」等語，且為兩
  造所不爭（見原審99年12月17日筆錄，原審卷第34頁），兩造
  顯以特約免除被上訴人就系爭房屋物之瑕疵擔保義務。況被上
  訴人於96年6月27日經由本院之強制執行程序以355萬元拍定取
  得系爭房屋後，於92年2月12日僅以360萬元之價格出售於被上
  訴人，有被上訴人於原審提出本院不動產權利移轉證書、系爭
  買賣契約書可按（見原審卷第28頁、第899號卷第9頁），參以
  被上訴人轉手利潤僅5萬元，被上訴人之獲利不多，自無可能
  再另行支出修繕費，以擔保系爭房屋所生之瑕疵。況爭買賣契
  約之前開特約之契約之文義解釋記載「以現況交屋，賣方不負
  物之瑕疵擔保責任，如有任何瑕疵，買方同意自行修繕」等語
  ，應係免除被上訴人全部之瑕疵擔保責任，果上訴人僅同意以
  系爭房屋現況書所記載之瑕疵為限，僅免除被上訴人該部分物
  之瑕疵擔保責任，自應於契約中詳細載明，卻未如此載明，因
  此，上訴人主張僅免除系爭現況交屋書中所記載可見之瑕疵擔
  保責任，被上訴人仍應就系爭現況交屋書記載以外之瑕疵，負
  物之瑕疵擔保責任云云，委無可取。
(三)再者，兩造既已特約免除物之瑕疵擔保責任，揆之前開規定，
  被上訴人如故意不告知瑕疵之事實，則兩造有關免除物之瑕疵
  擔保責任之特約無效，因此，上訴人自應就被上訴人是否有故
  意不告知瑕疵之有利於己之事實負舉證責任，合先敘明。本件
  買賣乃透過訴外人住商不動產居間而成立，而兩造除簽定系爭
  買賣契約書外，並有系爭現況說明書附於該契約書之後，有系
  爭買賣契約書及系爭現況說明書在卷可參（見第899號卷第9頁
  至第12頁），系爭現況說明書既係附於系爭買賣契約書之後，
  自應視為契約之一部分，由系爭現況說明書所載內容觀之，其
  中關於是否有滲漏水情形之欄位勾選為「是」，且於備註說明
  中勾選為「現況交屋」，並記載滲漏水情形說明為「多處壁癌
  及油漆脫落，關於地震是否造成建物龜裂、毀損之欄位勾選為
  「是」，且於備註說明中記載「後陽台外牆有裂痕如附件」等
  可知，所謂「現況交屋」，應係指按系爭房屋現實之狀態交付
  ，則兩造於係爭買賣契約與系爭現況說明書中均約定按現況交
  屋。佐以被上訴人訴訟代理人陳稱：「（法官問：是否明知系
  爭房屋天花板及木座內有嚴重漏水瑕疵，客廳與房間天花板處
  具有裂縫、滲水，且因房屋長期漏水之故，客廳與房間天花板
  處已有似鐘乳石狀物體？）是我接洽，不曉得。跟對方簽約前
  都不曉得，等到原告告訴我我才知道，外表看不出來。被天花
  板遮住了」等語（見原審99年12月17日言詞辯論筆錄，原審卷
  第35頁），上訴人訴訟代理人亦自認：「（法官問：有無更直
  接證據可資證明被上訴人明知上開瑕疵？）當初我們買的時候
  有天花板，天花板拆下才發現有很多瑕疵，沒有過戶我們無權
  去拆」等語（見原審99年12月17日言詞辯論筆錄，原審卷第35
  頁），再由上訴人於原審提出之現場照片觀之，系爭房屋之天
  花板滲漏、水漬、油漆剝落及龜裂等情形（見第899號卷第21
  至27頁），應係上訴人交屋後，拆除系爭房屋原有裝潢天花板
  後，始得以查知屋頂漏水之事實，兩造交屋當時並未拆除天花
  板之裝潢等情，為兩造所不爭（見本院100年4月13日準備程序
  筆錄，本院卷第75頁），被上訴人既未如上訴人去拆除系爭房
  屋原有裝潢之天花板，實無從知悉系爭房屋天花板內部牆壁有
  滲漏、水漬、油漆剝落及龜裂等情形，尚難認為被上訴人有上
  訴人所稱之故意隱匿瑕疵而不告知之情事存在。衡之上訴人購
  屋前多次前往系爭房屋查看，上訴人自認未拆除天花板前，仍
  無從發現系爭房屋之天花板有漏水等瑕疵，矧被上訴人係經由
  法院之拍賣程序取得系爭房屋，隨即委託仲介公司出售系爭房
  屋，上訴人取得系爭房屋，原在於轉售得利，並未實際使用或
  居住系爭房屋，因此，自難認定被上訴人於轉售於上訴人前，
  得已知悉系爭房屋有屋頂漏水之瑕疵。從而，上訴人主張被上
  訴於96年7月25日經由法院點交房屋後，99年2月12日轉售於被
  上訴人，上訴人占有系爭房屋長達2年半，歷經多次颱風與豪
  雨侵襲，自應明知系爭房屋屋頂有漏水瑕疵，卻故意不告知云
  云，自無可採。又上訴人主張多年前曾看見系爭房屋屋頂並無
  裝潢，上訴人買受時天花板卻有裝潢，顯見被上訴人明知屋頂
  有嚴重漏水云云，然為被上訴人所否認，況參以被上訴人轉售
  得利僅5萬元，已如前述，衡之常情，有可能再行花費天花板
  之裝潢費後再行出售？況上訴人就此事實，並未舉證以實其說
  ，難謂可採。此外，上訴人復無法舉證被上訴人有何故意不告
  知物之瑕疵之事實，是被上訴人既已特約免除物之瑕疵擔保責
  任，自不負物之瑕疵擔保責任，準此，被上訴人僅須按兩造訂
  約時系爭房屋之現況交付予上訴人，應認為已依債務之本旨履
  行其出賣人所應負之交屋義務，尚難認有故意不告知瑕疵之情
  事存在，上訴人主張被上訴人負物之瑕疵擔保責任，洵屬無據
  。
(四)再按出賣人就其交付之買賣標的物有應負擔保責任之瑕疵，而
  其瑕疵係於契約成立後始發生，且因可歸責於出賣人之事由所
  致者，則出賣人除負物之瑕疵擔保責任外，同時構成不完全給
  付之債務不履行責任，最高法院77年度第7次民事庭會議決議
  （一）可資參照。是故，倘物之瑕疵係於系爭不動產買賣契約
  成立後始發生，且被告就系爭瑕疵有可歸責之原因時，被告始
  需就系爭房屋負債務不履行責任。上訴人另主張被上訴人應負
  不完全給付之債務不履行責任者，無非係以系爭房屋具有滲漏
  水、裂縫、鋼筋外露等瑕疵，應可歸責於被上訴人為其論據。
  惟查被上訴人於3月19日交屋，經上訴人拆除原有天花板後始
  發現上開瑕疵，並於同年3月22日向被上訴人提出申訴，足見
  系爭房屋上存在滲漏水、壁癌、裂縫、鋼筋外露之物之瑕疵，
  於兩造訂立系爭買賣契約書前即已存在，並非契約成立後新生
  之事實，上訴人於本院審理時自認「系爭房屋為頂樓，漏水原
  因是頂樓樓地板有裂縫，所以造成漏水而形成壁癌」等語（見
  100年4月13日筆錄，本院卷第75頁背面），足見，系爭房屋之
  漏水係因頂樓樓地板之裂縫所造成，難認有可歸責於上訴人之
  事由，況其依系爭買賣契約書記載依據現況交付，亦無不符債
  之本旨之不完全給付可言。是上訴人主張被上訴人應負不完全
  給付之債務不履行責任云云，亦無足採。
六綜上所述，被上訴人並無故意不告知系爭房屋瑕疵，亦無可歸
  責事由，從而上訴人依民法第227條及第360條、第216條第1項
  、第215 條之規定，請求被上訴人給付修36萬8000元，及自起
  訴狀繕本送達翌日起至清償日止，按週年利率5 ％計算之利息
  ，均無理由，不應准許。原審為上訴人敗訴之判決，並無不合
  。上訴意旨指摘原判決不當，求予廢棄改判，為無理由，應予
  駁回。
七本件事證已臻明確，兩造其餘攻擊防禦方法及證據，經核與本
  判決結果不生影響，爰不予一一論述。
八據上論結，本件上訴為無理由，依民事訴訟法第436條之1第3
  項、第449條第1項、第78條，判決如主文。
中    華    民    國    100    年    6    月    23    日
                  民事第三庭
                               審  判  長   陳財旺
                               法      官   邱育佩
                               法      官   徐玉玲
以上正本係照原本作成
不得上訴。
中    華    民    國   100    年    6     月    23    日
                                書  記  官  余承佳